臺灣苗栗地方法院民事簡易判決
111年度苗簡字第457號
原      告  臺灣產物保險股份有限公司新竹分公司

法定代理人  邱琦翔  
訴訟代理人  巫光璿  
            藍湯瑋  
被      告  余俊諺  

上列當事人間請求侵權行為損害賠償(交通)事件，本院於111年8
月9日言詞辯論終結，判決如下：
    主  文
一、被告應給付原告新臺幣（下同）17萬1,139元，及自111年6
    月25日起至清償日止，按年息5%計算之利息。
二、原告其餘之訴駁回。
三、本判決第1項得假執行。
四、訴訟費用3,200元，由被告負擔1,852元，餘由原告負擔。
　　事實及理由
一、被告經合法通知，未於言詞辯論期日到場，核無民事訴訟法
    第386條各款所列情形，爰依原告聲請，由其一造辯論而為
    判決。
二、原告主張：被告於110年9月2日晚上7時47分許(下稱案發時
    間)，駕駛車號000-0000號自用小客車，行經苗栗縣後龍鎮
    龍坑里台1線與台6線路口(下稱案發地點)時，因闖紅燈撞損
    由原告承保訴外人張紹芃所有之車牌號碼000-0000號自用小
    客車(下稱系爭車輛)，致系爭車輛受損，經修復後支出修理
    費用29萬5,774元(含工資3萬9,325元、塗裝1萬8,698元、零
    件23萬7,751元)，原告已依保險契約賠付前開費用完畢，依
    保險法第53條規定，得代位請求被告賠償上開損害。為此，
    爰依侵權行為、保險法第53條之法律關係，提起本訴。並聲
    明：被告應給付原告29萬5,774元，及自起訴狀繕本送達翌
    日起至清償日止，按年息5%計算之利息。
三、被告未於言詞辯論期日到場，亦未提出書狀作何聲明或陳述
    。
四、原告主張之前揭事實，業據其提出任意險理賠計算書、汽機
    車保險理賠申請書、系爭車輛行照、苗栗縣警察局竹南分局
    聯港派出所道路交通事故當事人登記聯單、承田汽車股份有
    限公司估價單（下稱系爭估價單)、車損照片、統一發票等
    為證（卷第21至53頁），並有苗栗縣警察局竹南分局檢送之
    道路交通事故現場圖、調查筆錄、道路交通事故照片黏貼紀
    錄表等在卷可稽（卷第61至75頁）。而被告經合法通知，未
    於言詞辯論期日到場，亦未提出書狀爭執前開事實，依民事
    訴訟法第280條第3項準用同條第1項規定，視同自認，是本
    院審酌前開證據，堪信原告主張之事實為真實。
五、法院之判斷
　㈠因故意或過失不法侵害他人之權利者，負損害賠償責任；汽
    車、機車或其他非依軌道行駛之動力車輛，在使用中加損害
    於他人者，駕駛人應賠償因此所生之損害，民法第184條第1
     項前段、第191條之2分別定有明文。又汽車駕駛人經考驗
    及格，未領取駕駛執照前，不得駕駛汽車，道路交通安全規
    則第50條第1項訂有明文。汽車駕駛人，有下列情形之一者
    ，處新臺幣六千元以上一萬二千元以下罰鍰，並當場禁止其
    駕駛：一、未領有駕駛執照駕駛小型車，道路交通安全管理
    處罰條例第21條第1項第1款亦有明定。前開規定屬違反保護
    他人之法律，若有違反，依民法第184條第2項規定，應推定
    其有過失（最高法院67年台上字第2111號、97年台上字第20
    95號判決意旨參照）。另汽車行駛至交岔路口，其行進，應
    遵守燈光號誌，道路交通安全規則第102條第1項第1款亦有
    明訂。經查，本件被告於警詢自承其無駕照(易處逕註，卷
    第66頁)，本不得駕駛自用小客車，卻仍無照駕車，應推定
    其有過失，且被告行經案發地點時，未遵守燈光號誌，即逕
    行通過該路口，致生本件事故，就本件交通事故具有過失，
    又其過失行為與系爭車輛受損之結果具有相當因果關係，自
    構成侵權行為，應負損害賠償之責。
　㈡不法毀損他人之物者，被害人得請求賠償其物因毀損所減少
    之價額，民法第196條規定甚明。請求賠償物被毀損所減少
    之價值，得以修復費用為估定標準，但以必要者為限，例如
    修理材料費以新品換舊品應予折舊（最高法院77年第9次民
    事庭會議決議意旨參照）。因本件事故導致系爭車輛受損，
    其修復所需支出之修理費用為29萬5,774元，其中工資3萬9,
    325元、塗裝1萬8,698元、零件23萬7,751元，有系爭估價單
    、統一發票在卷可憑(卷第29至39、53頁)。惟該修復費用中
    零件費用既係以新品更換舊品，則應扣除折舊後計算其損害
    。依行政院頒定「固定資產耐用年數表」及「固定資產折舊
    率表」之規定，自用小客車之耐用年數為5年，依定率遞減
    法每年折舊1000分之369，另依營利事業所得稅查核準則第9
    5條第6項規定「固定資產提列折舊採用定率遞減法者，以1
    年為計算單位，其使用期間未滿1年者，按實際使用之月數
    相當於全年之比例計算之，不滿1月者，以1月計」。而系爭
    車輛係於109年1月出廠（未載日故以15日計算，卷第25頁行
    照），迄至本件事故發生之110年9月2日，已使用1年8月，
    故系爭車輛所有人即被保險人張紹芃就更換零件部分，所得
    請求被告賠償之範圍，應以11萬3,116元為限（計算式如附
    表），加計工資3萬9,325元、塗裝1萬8,698元，共計17萬1,
    139元（計算式：113,116＋39,325＋18,698＝171,139)，為張
    紹芃得向被告請求賠償之金額，則原告得代位張紹芃向被告
    請求賠償之金額，亦應以該金額為限。
　㈢被保險人因保險人應負保險責任之損失發生，而對於第三人
    有損失賠償請求權者，保險人得於給付賠償金後，代位行使
    被保險人對於第三人之請求權，保險法第53條第1項前段定
    有明文。又此項法定代位權之行使，有債權移轉之效果，故
    於保險人給付賠償金額後，被保險人對於第三人之請求權即
    移轉於保險人；另損害賠償祇應填補被害人實際損害，保險
    人代位被害人請求損害賠償時，依保險法第53條第1項規定
    ，如其損害額超過或等於保險人已給付之賠償金額，固得就
    其賠償之範圍，代位請求賠償，如其損害額小於保險人已給
    付之賠償金額，則保險人所得代位請求者，應祇以該損害額
    為限（最高法院69年度台上字第923號、65年台上字第2908
    號判決意旨參照）。又給付無確定期限者，債務人於債權人
    得請求給付時，經其催告而未為給付，自受催告時起，負遲
    延責任。其經債權人起訴而送達訴狀，與催告有同一之效力
    ；遲延之債務，以支付金錢為標的者，債權人得請求依法定
    利率計算之遲延利息；應付利息之債務，其利率未經約定，
    亦無法律可據者，週年利率為百分之五，民法第229條第2項
    、第233條第1項前段、第203條分別定有明文。本件原告既
    已依保險契約賠付系爭車輛之修復費用，揆諸前開說明，其
    自得代位行使被保險人對被告之損害賠償請求權；又原告對
    於被告之前揭損害賠償請求權，係屬給付無確定期限之金錢
    債權，而起訴狀繕本已於111年6月24日送達被告（卷第99頁
    ），從而，原告併請求被告自起訴狀繕本送達翌日即111年6
    月25日起至清償日止，按法定利率即年息5%計算之遲延利息
    ，自屬有據。
六、綜上所述，原告依侵權行為及保險代位之法律關係，請求被
    告給付如主文第1項所示，為有理由，應予准許；逾此部分
    之請求，則屬無據，應予駁回。又本件原告勝訴部分係依民
    事訴訟法第427條訴訟適用簡易程序所為被告敗訴之判決，
    爰依同法第389條第1項第3款規定，依職權宣告假執行。
七、訴訟費用負擔之依據：民事訴訟法第79條。本院併依職權確
    定訴訟費用額為裁判費3,200元，及兩造應負擔之數額。
中　　華　　民　　國　　111 　年　　8 　　月　　12　　日
                  苗栗簡易庭  法　官　王筆毅
以上正本係照原本作成。
如不服本判決，應於送達後20日內，向本院提出上訴狀並表明上
訴理由，如於本判決宣示後送達前提起上訴者，應於判決送達後
20日內補提上訴理由書（須附繕本）。如委任律師提起上訴者，
應一併繳納上訴審裁判費。
中　　華　　民　　國　　111 　年　　8 　　月　　12　　日
                              書記官　劉家蕙
附表
-----
折舊時間           金額
第1年折舊值        237,751×0.369=87,730
第1年折舊後價值    237,751-87,730=150,021
第2年折舊值        150,021×0.369×(8/12)=36,905
第2年折舊後價值    150,021-36,905=113,116